【裁判字號】    98,交自,1
【裁判日期】    981229
【裁判案由】    過失傷害
【裁判全文】
臺灣花蓮地方法院刑事判決               98年度交自字第1號
自  訴  人  甲○○
自訴代理人  俞建界律師
被      告  丙○○
選任辯護人  李文平律師
            張照堂律師
上列被告因過失傷害案件，經自訴人委任律師提起自訴，本院判
決如下：
    主  文
丙○○犯過失傷害罪，處拘役肆拾伍日，如易科罰金，以新臺幣
壹仟元折算壹日。
    事  實
一、丙○○於民國98年4 月28日7 時30分，駕駛車牌U9-4625 號
    自用小客車，沿花蓮縣玉里鎮○○路由北往南行駛，至設有
    閃黃燈號誌之仁愛路與忠智路交岔路口時，應減速接近，注
    意安全，小心通過，且依當時路況及天候並無不能注意之情
    形，惟未能減速接近，注意安全，小心通過，適甲○○騎乘
    車號HGK-528 號普通重型機車，沿忠智路由東往西方向行駛
    ，於閃紅燈號誌交岔路口，支道未暫停讓幹道車先行，而由
    丙○○之自小客車左前方車頭撞及甲○○之機車右側，致甲
    ○○之機車翻覆，受有右側鎖骨骨折、右側股骨幹粉碎性骨
    折、右側多處肋骨骨折合併血氣胸等傷害。丙○○於肇事後
    親自以電話報警，並報明自己姓名及事故地點，請警方前往
    處理。
二、案經自訴人甲○○委任律師提起自訴。
    理  由
一、本案認定事實所引用之證據資料，自訴人、自訴代理人、被
    告、辯護人等均同意作為證據，且經核作成之狀況並無不適
    當之情形，應有證據能力。
二、訊據被告丙○○矢口否認有何過失傷害犯行，辯稱：「當天
    行經該路口時有看到自訴人，但他很急速的撞過來，我有踩
    煞車，剎車不及」、「就行車事故覆議鑑定結果有意見，我
    沒有超速」、「我知道該處是閃黃燈路口」、「我是在車道
    停止線才踩煞車」、「從踩煞車到停止距離大概有14公尺」
    、「我有遵照閃黃燈的規範行車」等語。辯護人並以：從照
    片觀之，是自訴人喝酒駕機車並闖出來撞到被告車子左側，
    基於交通信賴上被告應無過失等語，為被告辯護。然查：
(一)自訴人因本件車禍而受有右側鎖骨骨折、右側股骨幹粉碎性
    骨折、右側多處肋骨骨折合併血氣胸等傷害，為被告所坦承
    ，並有自訴人於花蓮縣警察局玉里分局之警詢筆錄之指訴、
    證人乙○○於本院審理中之證述、財團法人佛教慈濟綜合醫
    院診斷證明書、財團法人佛教慈濟綜合醫院98年11月11日慈
    醫文字第0980002572號函暨自訴人之病歷資料、道路交通事
    故現場圖、道路交通事故調查卷宗文件檢核表、調查報告表
    （一）（二）、酒精紀錄表、交通事故初步分析研判表、現
    場圖、照片等在卷可稽，是自訴人之傷害與本件車禍之因果
    關係首堪認定。
(二)次查本件事禍發生之花蓮縣玉里鎮○○路與忠智路交岔路口
    ，南北向之仁愛路設有閃黃燈號誌、東西向之忠智路設有閃
    紅燈號誌，亦為不爭之事實，並有證人乙○○於本院審理中
    之證述、道路交通事故現場圖、交通事故初步分析研判表、
    道路交通事故調查卷宗文件檢核表、調查報告表（一）（二
    ）、臺灣省花東區車輛行車事故鑑定委員會98年6 月26日花
    東鑑字第0986101005號函暨鑑定意見書、臺灣省花東區車輛
    行車事故覆議鑑定委員會98年8 月25日覆議字第0986203086
    號函等在卷可查，亦堪認無訛。從而，上開事故鑑定結果認
    本件自訴人駕駛重型機車行經閃紅燈號誌之交岔路口時，支
    線道車未暫停讓幹車先行，為肇事主因；被告駕駛自小客車
    行經閃黃燈號誌之交岔路口，未減速接近，注意安全，小心
    通過，為肇事次因等語，亦與卷內事證相符，係屬事實。故
    被告有減速接近，注意安全，小心通過之注意義務，且依當
    時路況及天候並無不能注意之情形，卻未遵守規定而違反注
    意義務，應認確有過失。
(三)又從卷內相片可見被告之自小客車受損部位係左前車頭之方
    向燈、前擋風玻璃左側、左側葉子板及後視鏡、左前座車門
    等處，而自訴人之機車受損部位主要係在右側踏腳板，自訴
    人之傷勢亦分佈於人體右側，再觀現場圖及相片之散落物係
    由北向南分佈之情形、路面車輪痕跡之連貫情形、自訴人機
    車最後倒地位置偏向路口南側及位在對向車道、刮地痕長達
    13.4公尺，均顯示係被告自小客車左前側撞及自訴人機車之
    右側靠近踏腳板處，才會造成由北向南之強大衝擊力道，使
    機車、散落物受力而被向南拋送。而由2 車撞及後，由撞擊
    點位移甚多之情形、地面煞車痕的起迄情形，被告應如其最
    初於本院準備程序時所述：「我有踩煞車，剎車不及」、「
    從踩煞車到停止距離大概有14公尺」等情，故得認定被告行
    經路口並未減速而仍以原50公里左右之車速前行，係於撞及
    自訴人機車後始急踩煞車。辯護人雖以路面僅有一條車胎痕
    而質疑非屬煞車痕云云，然煞車痕之形成係車輛緊急煞車時
    ，車輪呈鎖死不轉動之情形，而會與接觸之路面發生強烈磨
    擦，產生輪胎之磨痕。故煞車痕之深淺、長短、數量，乃視
    車輪鎖住之狀態及與路面接觸之程度，被告車輛為前輪驅動
    ，故通常係前輪之煞車反應較靈敏，此由卷內相片車胎痕是
    由前輪所造成甚明。另被告自小客車車齡約17年，只有一個
    煞車痕，不能排除係因二個前輪之煞車作用程度不同，以及
    煞車時車輪轉向右側所產生貼地之程度不同所致。另從被告
    自小客車所留於路之胎痕行經路徑，並無經過油漬或積水之
    情形（見本院卷第79頁上方相片），可排除上開胎痕係碾過
    液體後所形成，故可判定為煞車痕無誤。
(四)閃黃燈號誌之規範目的，在要求駕駛人將車速降低至隨時可
    煞車停止而應付緊急情形之狀態，並應注意路口車輛行進之
    狀況，為防止碰撞之準備；閃紅燈號誌之規範目的，在要求
    駕駛人將車在路口停止，確認左右均無來車後，始可重行起
    步通過。本件自訴人固未依規定先停車確認左右無車後再開
    ，為肇事主因，但被告行至閃黃燈號誌路口，竟未減速，已
    違背注意義務，蓋辜且不論被告是否有超速情形，依現場圖
    及相片所顯示之路況，被告行至本件交岔路口前，如車速依
    其車輛之煞車性能降至安全之時速，且專注路口車輛之情形
    ，應可於自訴人機車出現後，立即為煞車之處置，縱使不免
    仍撞及自訴人之機車，然其撞擊之力道應不致於如本件所呈
    現之強烈，亦即機車翻覆及散落物之分佈應不致距撞擊點如
    此長之距離，從而被告未能減速接近，注意安全，小心通過
    之疏失堪予認定。此外，煞車痕固為判斷車速之一種方法，
    但因車輛輪胎之胎紋不同、貼地性不同、車重不同、煞車性
    能不同等因素，近年來多認為用煞車痕長度來做為判斷車速
    之唯一依據，其可信度較低，臺灣省花東區車輛行車事故覆
    議鑑定委員會之覆議結果僅指出煞車痕及刮地痕之長度，但
    未說明推算被告車輛超速之判斷理由為何，其為被告車輛「
    反超速行駛」之論斷，即難謂可採。惟本件從被告自小客車
    前擋風玻璃左側受損高度、面積及程度之情形來看（見本院
    卷第78頁下方相片），應係撞及自訴人身體所致，且衝擊力
    道甚大，顯然係在未及煞車之情況下碰撞造成，由此足見被
    告在行經該閃黃燈路口時之車速，已超出該車輛得隨時緊急
    煞車停止之速度，也未注意路口可能發生之危險，已違反法
    定注意義務。再就被告之疏失程度與交通信賴之間為權衡，
    本件固可容許被告因信賴路權而於緊急煞車後，輕微碰撞自
    訴人之機車之程度，然本件由被告撞擊之力道甚大，亦即車
    速過高，是以被告之疏失程度顯然高出合理之交通信賴甚多
    ，已不能以擁有優先通行之路權來免責，因此辯護人前開之
    辯解實不足採。另依卷內自訴人抽血檢驗之結果，尚難認定
    有酒後駕車之情事，辯護人所護應有誤會。綜上所述，本件
    事證已臻明確，被告之犯行洵堪認定，應依法論科。
三、核被告所為，係犯刑法第284 條第1 項前段之過失傷害罪。
    被告於肇事後親自以電話報警，並報明自己姓名及事故地點
    ，請警方前往處理，有花蓮縣警察局道路交通事故肇事人自
    首情形紀錄表在卷可按，符合自首之規定，乃依法減輕其刑
    。爰審酌被告為大學畢業，代理教師，在玉東國中任教，素
    行良好，本件犯行係因過失所致，其過失為肇事次因，所生
    之損害程度與自訴人駕駛車種之特性亦有關連，兼衡其犯後
    態度及與自訴人未為和解等一切情狀，量處如主文所示之刑
    ，並諭知易科罰金之折算標準，以資懲儆。
據上論斷，應依刑事訴訟法第343 條、第299 條第1 項前段，刑
法第284 條第1 項前段、第62條前段、第41條第1 項前段，刑法
施行法第1條之1，判決如主文。
中    華    民    國    98    年    12    月    29    日
                  刑事第二庭    法  官  沈培錚
以上正本證明與原本無異。
如不服本判決應於收受送達後10日內向本院提出上訴書狀，並應
敘述具體理由。其未敘述上訴理由者，應於上訴期間屆滿後20日
內向本院補提理由書(均須按他造當事人之人數附繕本)「切勿逕
送上級法院」。告訴人或被害人如對於本判決不服者，應具備理
由請求檢察官上訴，其上訴期間之計算係以檢察官收受判決正本
之日期為準。
中    華    民    國    98    年    12    月    28    日
                                書記官
附錄本判決論罪之法律條文：
中華民國刑法第284條第1項：
因過失傷害人者，處六月以下有期徒刑、拘役或五百元以下罰金
，致重傷者，處一年以下有期徒刑、拘役或五百元以下罰金。

司法院資訊處製作；財團法人民間司法改革基金會備份。
